【裁判字號】    99,簡上,21
【裁判日期】    990531
【裁判案由】    詐欺
【裁判全文】
臺灣彰化地方法院刑事判決              99年度簡上字第21號
公  訴  人  臺灣彰化地方法院檢察署檢察官
上  訴  人
即  被  告  乙○○
上列上訴人因被告詐欺案件，不服本院98年度簡字第2446號98年
12月18日第一審簡易判決（檢察官聲請簡易判決處刑案號：98年
度偵字第7002、7003號），提起上訴，本院管轄第二審合議庭判
決如下︰
    主  文
上訴駁回。
    事實及理由
一、本案經本院審理結果，認第一審判決除適用法條應補充刑法
    第41條第8項、及後述部份外，其餘認事用法及量刑均無不
    當，應予維持，並引用第一審判決書記載之事實、證據及理
    由（如附件）。
二、上訴人即被告雖否認犯行，辯稱：因找工作才將其合作金庫
    商業銀行彰營分行帳戶之存摺、提款卡、密碼交付「小凋」
    、將其中華郵政股份有限公司彰化南郭郵局帳戶之提款卡、
    密碼交付「小劉」云云。經查：原審認定之事實、其所憑之
    證據及其認定之理由，業據原審引用聲請簡易判決處刑書記
    載明確，又被告於偵查中亦已認罪自白，並稱有懷疑對方不
    是真心幫忙找工作，有幫助詐欺之不確定故意等語（見偵卷
    第79頁），被告於本院第二審審理時才以上開辯詞否認犯行
    ，顯係翻異飾卸之詞，不足採信。至證人甲○○於本院審理
    時證稱：被告因「小凋」要介紹工作才將存摺交給他等語，
    證人陳宇廷於本院審理時證稱：被告因要找工作才將存摺交
    給「小劉」等語（均見本院審理筆錄），被告並提出報紙徵
    人廣告一件為證，但現今社會上利用人頭帳戶詐欺取財以逃
    避查緝之犯案方式層出不窮，經媒體廣為報導，已成眾所週
    知之事，被告於偵查中亦自承有懷疑對方不是真心幫忙找工
    作，有幫助詐欺之不確定故意等情，已如上述，且被告自稱
    具有高中學歷，做過KTV服務生、葬儀社工作、火鍋店店員
    （見偵卷第68、77頁），具有相當社會歷練，卻無法指出對
    方究係何人、要找何種工作、亦無法合理說明何以尋找工作
    必須交付提款卡及密碼，又被告於約20日左右之期間內，先
    後交付不同帳戶之提款卡等物給不同之陌生人，卻全部未能
    取回上開帳戶資料，縱然被告剛開始係因求職而與「小凋」
    、「小劉」等人聯絡，但應可預見所交付之上開帳戶資料必
    遭他人使用，卻仍先後交付之，顯然被告並非因求職受騙，
    而係刻意交付上開提款卡等帳戶資料給「小凋」、「小劉」
    等人使用，足見被告雖可能無法確知該人將如何利用該帳戶
    ，然其應可預見刻意使用他人帳戶者，必作非法之途，詐欺
    取財當然是其中最有可能之事，卻仍將該提款卡等物交給他
    人，且上開帳戶果然分別被用為詐欺取財之工具，被告容任
    他人利用帳戶詐欺取財之行為，已符合預見其發生而其發生
    並不違背其本意之間接故意（不確定故意）之情形，不能以
    上開證人甲○○、陳宇廷之證述或報紙徵人廣告為有利被告
    之認定。綜上所述，本件事證明確，被告上開2次幫助詐欺
    取財犯行，均堪以認定。
三、另合作金庫商業銀行彰營分行98年8月18日函雖說明被告在
    該行之上開帳戶，曾於98年3月10日依語音系統申請存摺掛
    失（見偵卷第59頁），但被告自承於98年3月4日已將上開帳
    戶之存摺、提款卡、密碼等交付「小凋」，亦難以被告曾辦
    理上開掛失手續而為有利被告之認定。
四、被告行為後，刑法第41條第8項雖於98年12月30日修正為：
    「第一項至第四項及第七項之規定，於數罪併罰之數罪均得
    易科罰金或易服社會勞動，其應執行之刑逾六月者，亦適用
    之。」即上開情形其應執行之刑逾六月者，亦得易科罰金，
    並於99年1月1日施行，但此法理早經大法官會議釋字第366
    、662號解釋闡釋甚明，上開修法顯係法理之明文化，應逕
    適用新法，無庸為新、舊法之比較，附此敘明。
五、原審參酌上訴人即被告犯罪情節，分別判處本件罪刑及定其
    應執行之刑，均核無違誤或不當，上訴人即被告之上訴，均
    為無理由，應予駁回。
據上論斷，應依刑事訴訟法第455條之1第1項、第3項、第373條
、第368條，判決如主文。
本件經檢察官林于人到庭執行職務。
中    華    民    國    99    年    5     月    31    日
                  刑事第一庭    審判長法  官  余仕明
                                      法  官  葉明松
                                      法  官  郭麗萍
以上正本證明與原本無異。
不得上訴
中    華    民    國    99    年    5     月    31    日
                                      書記官  謝鈴玉

司法院資訊處製作；財團法人民間司法改革基金會備份。
